臺灣彰化地方法院刑事判決　　　　　　　　　　　　九十三年度訴字第一五七六號
　　公　訴　人　臺灣彰化地方法院檢察署檢察官
　　被　　　告　丙○○
　　　　　　　　甲○○
右列被告因違反槍砲彈藥刀械管制條例案件，經檢察官提起公訴（九十三年度偵字第
三七八七號），本院判決如左：
    主  文
丙○○未經許可，持有子彈，處有期徒刑陸月，併科罰金新臺幣貳萬元，罰金如易服
勞役，以新臺幣玖佰元即銀元參佰元折算壹日，扣案之子彈伍顆均沒收；又未經許可
，寄藏可發射子彈具有殺傷力之槍枝，處有期徒刑壹年貳月，併科罰金新臺幣參萬元
，罰金如易服勞役，以新臺幣玖佰元即銀元參佰元折算壹日，扣案之可發射子彈具有
殺傷力之槍枝壹支（含彈匣壹個，槍枝管制編號0000000000號）沒收。應
執行有期徒刑壹年柒月，併科罰金新臺幣肆萬伍仟元，罰金如易服勞役，以新臺幣玖
佰元即銀元參佰元折算壹日，緩刑伍年，緩刑期中付保護管束，扣案之子彈伍顆及可
發射子彈具有殺傷力之槍枝壹支（含彈匣壹個，槍枝管制編號0000000000
號）均沒收。
甲○○未經許可，持有可發射子彈具有殺傷力之槍枝，處有期徒刑壹年陸月，併科罰
金新臺幣伍萬元，罰金如易服勞役，以新臺幣玖佰元即銀元參佰元折算壹日。扣案之
可發射子彈具有殺傷力之槍枝壹支（含彈匣壹個，槍枝管制編號000000000
0號）沒收。
    事  實
一、丙○○明知未經中央主管機關內政部之許可，不得持有子彈，竟於民國八十七年
    間，在臺灣地區某地，利用不詳管道取得制式九０子彈五顆後，即未經許可而攜
    回持有，並放置於歷來所居住之彰化縣彰化市○○街三十八之二號等住處；另甲○○亦明知未經中央主管機關內政部之許可，不得持有可發射子彈具有殺傷力之
    槍枝，竟自九十三年四月間某日前之某時起，自不詳管道取得可發射子彈、具有
    殺傷力之改造槍枝一支（含彈匣一個，槍枝管制編號0000000000號）
    ，且自該時起即未經許可持有該槍枝，後於九十三年四月間某日，在其所經營位
    於彰化縣彰化市磚嗂里磚嗂莊七之一號公司處，將該把槍枝，連同不具有殺傷力
    之改造八釐米手槍子彈一顆、土造金屬槍管半成品三支，以黑色手提包一併包妥
    後交予丙○○，委由丙○○代為隱藏保管；丙○○亦明知未經中央主管機關內政
    部之許可，不得寄藏可發射子彈具有殺傷力之槍枝，竟於該日即九十三年四月間
    某日，在上址受友人甲○○委託後，即基於寄藏之犯意，收受該把可發射子彈、
    具有殺傷力之改造槍枝一支（含彈匣一個，槍枝管制編號0000000000
    號），且自該時起即未經許可持有該槍枝，並將該把槍枝藏匿於其位於彰化縣彰
    化市○○街三十八之二號住處。嗣於九十三年五月十一日下午四時四十分許，經
    警持本院核發之搜索票，至丙○○上開彰化市住處搜索，當場於丙○○房內床底
    下，查獲前開甲○○所交付之黑色手提包一只，並於該手提包內扣得上揭改造槍
    枝一支（含彈匣一個，槍枝管制編號0000000000號）、不具殺傷力之
    改造八釐米手槍子彈一顆及土造金屬槍管半成品三支，另於丙○○房內梳妝台查
    獲右揭制式子彈五顆，經丙○○向警員陳稱於床底下所查扣之黑色手提包暨其內
    物品，均係甲○○所交付保管，而查知上情。
三、案經彰化縣警察局彰化分局報告臺灣彰化地方法院檢察署檢察官偵查起訴。
    理  由
一、右揭被告丙○○持有子彈及寄藏可發射子彈、具有殺傷力之槍枝之犯罪事實，業
    據被告丙○○於本院審理時坦承不諱，且有前揭子彈五顆及具有殺傷力之改造槍
    枝一支扣案足資佐證。而扣案之子彈五顆及槍枝一支，經警送內政部警政署刑事
    警察局鑑定結果，認為送鑑槍枝一支（含彈匣一個，槍枝管制編號000000
    0000號），係由仿ＷＡＬＴＨＥＲ廠半自動手槍製造之金屬玩具手槍，更換
    土造金屬槍管改造而成之改造手槍，經檢視，其欠缺撞針保險鈕，惟仍不影響其
    擊發之功能，認可供擊發適用子彈使用，認具殺傷力；又送鑑制式九０子彈五顆
    ，認均係口徑九ｍｍ（九×一九ｍｍ）制式子彈，認均具殺傷力，此有該局九十
    三年五月二十四日刑鑑字第０九三０一０二九四六號槍彈鑑定書一份附卷可稽（
    見偵卷第十八頁至第二三頁），核與被告前揭自白相符。被告持有子彈及寄藏改
    造槍枝事證已臻明確，犯行至堪認定。
二、訊據被告甲○○固坦承認識被告丙○○，且伊所經營之公司係位於彰化縣彰化市
    磚嗂里磚嗂莊七之一號等情，惟矢口否認有上開寄藏改造槍枝之犯行，辯稱：伊
    曾發現公司內有手提包，故打電話要求被告丙○○取回，該手提包非伊所有，扣
    案之槍枝亦非伊所有云云。惟查：被告甲○○曾於九十三年四月間，交付一內裝
    有改造後具殺傷力之槍枝等物品之手提包予被告丙○○保管一情，業據證人即被
    告丙○○於本院審理時證稱：員警至其住處搜索時，在手提包內所查扣之物品，
    均係被告甲○○於九十三年四月時，要其至彰化市磚嗂里磚嗂莊七之一號公司，
    由被告甲○○將該手提包放於其車上，而梳妝台上之子彈則係其所有等語（見本
    院九十四年二月十七日審判筆錄），且被告甲○○曾於被告丙○○之弟即證人乙○○向伊詢問時答以確曾交付槍枝等情，亦有證人即被告丙○○之弟、被告甲○○之同學乙○○於本院審理時證稱：其於丙○○遭逮捕後，即撥打電話詢問甲○○是否放置東西於丙○○處，甲○○即說有放三、四支槍等語（見本院九十四年
    二月十七日審判筆錄），按證人丙○○、乙○○乃為被告甲○○之友人，且被告
    甲○○於本院準備程序時，亦陳稱不認為與被告丙○○有過節等語（見本院九十
    三年十二月十三日準備程序筆錄），又依卷存證據資料內並無任何積極證據足以
    證明證人丙○○、乙○○上開證述係屬虛偽，亦無足以令人顯信證人證述為不可
    採之品性證據或前科證據存在，本院尚不得僅以證人丙○○同為本件被告，而證
    人乙○○為被告即證人丙○○之胞弟，而全盤抹煞其在訴訟上所具有之證人資格
    及其證言之證明力。況經被告甲○○與證人乙○○數次當庭對質，證人乙○○仍
    堅稱被告甲○○確有告知曾藏放三、四支槍等語，而被告甲○○於本院審理時，
    亦自承：於證人乙○○向伊詢問時，係以為乙○○在開玩笑，所以隨便敷衍說有
    啊，很多啊等語（見本院同日審判筆錄），而本件被告丙○○遭查扣之手提袋內
    ，除前揭具殺傷力之改造槍枝外，確尚有不具殺傷力之改造子彈、槍管半成品等
    物品，尚非僅有一支改造槍枝，是證人乙○○證稱被告甲○○曾告以上情，尚非
    全屬無據。是證人丙○○、乙○○之證詞均堪採信。此外，尚有前揭具有殺傷力
    之改造槍枝一支扣案足資佐證，及該槍枝經警送內政部警政署刑事警察局鑑定結
    果，認為送鑑槍枝一支（含彈匣一個，槍枝管制編號0000000000號）
    ，認送鑑槍枝具殺傷力，此有上開槍彈鑑定書一份存卷可憑（見偵卷第十八頁至
    第二三頁），被告甲○○持有經改造具殺傷力之槍枝一節，已堪認定。被告甲○○雖以前詞置辯，惟應係屬事後卸責之詞，不足採信。被告甲○○持有經改造具
    殺傷力之槍枝事證已臻明確，被告甲○○犯行亦堪認定。
三、查被告丙○○、甲○○行為後，槍砲彈藥刀械管制條例部分條文業於九十四年一
    月二十六日經總統以華總一義字第０九四０００一０一０一號令修正公布，依中
    央法規標準法第十三條之規定，應自公布日起算之第三日即同年月二十八日起發
    生效力。該條例經修正後，原第十一條之條文已遭刪除，就被告未經許可持有、
    寄藏可發射子彈具有殺傷力槍枝行為之處罰，條次改列於第八條第四項，其法定
    刑則提高為三年以上十年以下有期徒刑，併科新臺幣七百萬以下罰金；而修正前
    同條例第十一條第四項針對同一犯行之處罰，法定刑為一年以上七年以下有期徒
    刑，併科新臺幣七百萬元以下罰金，其條文修正前後之有期徒刑刑期長短已然有
    別，經比較新舊法結果，以舊法較有利於行為人，故依刑法第二條第一項但書規
    定，應適用最有利於被告之修正前同條例第十一條第四項之規定論處。又按寄藏
    與持有，均係將物置於自己實力支配之下，僅寄藏必先有他人之持有行為，而後
    始為之受寄代藏而已，故寄藏之受人委託代為保管，其保管之本身，亦屬持有，
    不過，此之持有係受寄之當然結果（最高法院七十四年臺上字第三四００號判例
    可資參照）。被告丙○○受被告甲○○委託，為之保管藏匿具殺傷力之改造手槍
    一支，非為自己而持有，法律上自宜僅就寄藏行為為包括之評價，不應另就持有
    予以論罪。故核被告丙○○前開寄藏槍枝之行為，係犯修正前槍砲彈藥刀械管制
    條例第十一條第四項之未經許可寄藏可發射子彈具有殺傷力之改造槍枝罪。另被
    告甲○○前開持有槍枝之行為，則係犯修正前槍砲彈藥刀械管制條例第十一條第
    四項之未經許可持有可發射子彈具有殺傷力之改造槍枝罪。被告丙○○未經許可
    持有子彈之行為，係犯槍砲彈藥刀械管制條例第十二條第四項之罪。被告丙○○
    以一行為同時持有制式子彈五顆，同時侵害數法益，屬同種想像競合犯，應依法
    從一重論處未經許可持有子彈罪。被告丙○○持有子彈後，再另行起意寄藏改造
    槍枝，是被告丙○○所犯前開二罪間，犯罪構成要件不同，行為互殊，顯係基於
    各別犯意為之，應予分論併罰。又按犯本條例之罪，於偵查或審判中自白，並供
    述全部槍砲、彈藥、刀械之來源及去向，因而查獲或因而防止重大危害治安事件
    之發生者，減輕或免除其刑。拒絕供述或供述不實者，得加重其刑至三分之一，
    槍砲彈藥刀械管制條例第十八條第四項定有明文。本件被告丙○○雖供出其所寄
    藏之具殺傷力改造槍枝來源為被告甲○○，惟就其持有之子彈五顆，則託言係於
    彰化縣彰化市○○路拾得，然參諸上情，於一般道路上，尚難拾得制式子彈，可
    認被告丙○○就其持有子彈之來源，並未真實交待，實與前開法條所要求需供述
    全部槍、彈之來源及去向有異，是就被告丙○○部分，尚難依槍砲彈藥刀械管制
    條例第十八條第四項規定減輕其刑，附此敘明。爰審酌被告丙○○持有子彈、寄
    藏槍枝之行為，及被告甲○○持有槍枝，並為防遭查緝，委由被告丙○○代為藏
    放之行為，對於社會治安及人民安居樂業之期待均有重大威脅，所生危害不容輕
    忽，而被告甲○○迄本院審理時尚無悔意，而被告丙○○於警詢及偵審期間已能
    坦承犯行，並供出槍枝來源為被告甲○○，犯後態度堪稱良好，及被告丙○○持
    有子彈、寄藏槍枝時間之長短、被告甲○○持有槍枝之時間長短，被告丙○○持
    有子彈之顆數等一切情狀，各核情量處如主文所示之刑，併分別諭知罰金易服勞
    役之折算標準，及就被告丙○○所宣告之刑定其應執行刑。再被告丙○○（原名
    陳佳新）前雖曾於八十一年間，因違反煙毒案件，經本院以八十二年度訴字第四
    ０六號，判處有期徒刑四月確定，並於八十三年三月二十八日易科罰金執行完畢
    ，惟其於執行完畢後，五年以內未曾受有期徒刑以上刑之宣告，此有臺灣高等法
    院被告全國前案紀錄表存卷可按，其因一時短於思慮，致觸犯本案犯行，惟其於
    犯後願供承槍枝來源，顯見其已因經此次起訴審判後，當能知所警惕，而無再犯
    之虞，本院認為前開對其宣告之刑，以暫不執行為適當，爰宣告緩刑五年，以啟
    自新。惟被告僅因不明原因即持有槍彈，其顯對法律未有適當之認識，為使其有
    正確之法律觀念並提供必要之協助及督促，爰依法宣告緩刑期內付保護管束，俾
    由地方法院檢察署之觀護人予以適當之督促，並發揮附條件緩刑制度之立意及避
    免短期自由刑執行所肇致之弊端。扣案之可發射子彈具有殺傷力之改造手槍一支
    （含彈匣一個，槍枝管制編號0000000000號）及制式九０子彈五顆，
    分係槍砲彈藥刀械管制條例第四條第一項第一款、第二款所稱之槍砲、彈藥，依
    同條例第五條之規定，非經中央主管機關許可不得製造、販賣、運輸、持有及寄
    藏，係違禁物，應依刑法第三十八條第一項第一款規定，宣告沒收。至扣案之土
    造子彈一顆，經警送內政部警政署刑事警察局鑑定結果，認不具底火、火藥，非
    為完整之子彈結構，認不具殺傷力，又送鑑改造槍管三支，均係土造金屬槍管半
    成品，此有前開九十三年五月二十四日槍彈鑑定書一份附卷可稽，均非違禁物，
    且非屬供被告丙○○、甲○○犯本件犯罪所用之物，本院自無從宣告沒收，附此
    敘明。另扣案手提包一個，應係被告甲○○所有，業據本院認定如前，然此尚與
    被告丙○○、甲○○所犯前開犯罪無關，亦非違禁物，本院自亦無從宣告沒收。
據上論斷，應依刑事訴訟法第二百九十九條第一項前段，修正前槍砲彈藥刀械管制條
例第十一條第四項，槍砲彈藥刀械管制條例第十二條第四項，刑法第十一條前段、第
二條第一項但書、第五十五條、第五十一條第五款、第七款、第四十二條第二項、第
七十四條第二款、第九十三條第一項、第三十八條第一項第一款，罰金罰鍰提高標準
條例第二條，現行法規所定貨幣單位折算新臺幣條例第二條，判決如主文。
本案經檢察官李毓珮到庭執行職務
中　　　華　　　民　　　國　　九十四　　年　　　三　　　月　　　三　　　日
            臺灣彰化地方法院刑事第三庭
                                    審判長法官  余仕明
                                          法官  王昌鑫
                                          法官  簡婉倫
右正本證明與原本無異。
如不服本判決，應於判決送達後十日內，向本院提出上訴狀( 須附繕本 )。
                                    法院書記官
中　　　華　　　民　　　國　　九十四　　年　　　三　　　月　　　三　　　日
修正前槍砲彈藥刀械管制條例第十一條第四項
未經許可，持有、寄藏或意圖販賣而陳列第一項所列槍砲者，處一年以上
七年以下有期徒刑，併科新臺幣七百萬元以下罰金。
槍砲彈藥刀械管制條例第十二條第四項
未經許可，持有、寄藏或意圖販賣而陳列子彈者，處五年以下有期徒刑，
併科新台幣三百萬元以下罰金。
